【裁判字號】    97,簡上,155
【裁判日期】    971230
【裁判案由】    詐欺
【裁判全文】
臺灣基隆地方法院刑事判決             97年度簡上字第155號
上  訴  人
即  被  告  甲○○
上  訴  人
即  被  告  庚○○
上列上訴人因詐欺案件，不服本院基隆簡易庭中華民國97年9月
30日97年度基簡字第1104號第一審刑事簡易判決（聲請簡易判決
處刑案號：臺灣基隆地方法院檢察署97年度偵字第1808、1833號
），提起上訴，及移送併案審理（臺灣桃園地方法院檢察署97年
度偵字第21094、23157號），本院管轄第二審之合議庭判決如下
：本院判決如下︰
    主  文
上訴駁回。
    事實及理由
一、本案經本院審理結果，認原審簡易判決，以被告甲○○、庚○○所為，均係犯刑法30條、第339條第1項之幫助詐欺取財
    罪，並適用刑法第30條、第339條第1項、第41條第1項前段
    ，刑法施法第1條之1，各判處拘役50日，如易科罰金，以新
    臺幣1千元折算1日，其認事、用法均無違誤，量刑亦屬妥適
    ，應予維持，除補充「臺灣桃園地方法院檢察署檢察官移送
    本院併辦之被告甲○○、庚○○所涉犯罪事實與原先聲請簡
    易判決之犯罪事實均相同，本院自應併予審酌」等語外，其
    餘均引用本院基隆簡易庭第一審判決書所載之事實、證據及
    理由（如附件所示）。
二、被告甲○○、庚○○上訴意旨均略以：其等係因應徵工作時
    ，對方稱需要交付存摺、提款卡、密碼，才將上開資料交給
    別人，其等也是被詐欺集團騙，希望能從輕量刑云云。
三、惟查：
  (一)有關被告所辯上情與常理不符乙節，已據檢察官於聲請簡易
    判決處刑書內詳載理由，並經原審援引，本院核其理由之說
    明並無違誤，亦屬的論，故被告等上開所辯，已不足採。
  (二)按金融存款帳戶，係作為存戶個人財產保管之用，與存戶之
    存摺、提款卡及密碼相結合，其專屬性、私密性甚高，除非
    本人或與本人具密切之關係者，難認有何理由可自由流通使
    用該存摺、提款卡及密碼，而一般人亦均應有妥為保管存摺
    、提款卡及密碼，以防止被他人冒用之認識，縱有特殊情況
    偶有將存摺、提款卡及密碼交付他人之需，亦必深入瞭解其
    用途後再行提供使用，此為吾人日常生活經驗與事理；且觀
    諸現今社會上，詐騙者蒐購人頭帳戶，持以作為詐欺取財犯
    罪所得掩飾之用，常有所聞，出借帳戶予非親非故之人，受
    讓人可能係為從事詐欺犯罪，已屬人盡皆知之事，況被告甲○○於本院中陳稱：當時伊急著找工作，才將提款卡、密把
    交給對方云云，被告庚○○則陳稱：伊求職時對方說一天薪
    資5000元，係作收帳之工作，因錢要入到伊帳戶，所以要伊
    的帳戶及密碼，提款卡才交給對方云云，然被告2人於警詢
    中卻陳稱係要查其等之帳戶是否為警示帳戶，才交付帳戶、
    提款卡，被告2人前後所述已有不同，尚均難以採信，且衡
    以常情，一般公司徵信求職人之金融信用情況，大可請應徵
    者提出證明，或向財團法人金融聯合徵信中心為查詢，不會
    要求提出個人銀行帳戶之存摺、提款卡、密碼，且被告亦自
    承其不知對方之姓名、年籍及地址，顯見其等於提供上開銀
    行帳戶之資料時，心中當會產生懷疑，足認被告2人應可預
    見該不詳姓名之男子取走其帳戶提領工具，恐將利用其金融
    機構帳戶，作為詐欺犯罪使用，竟仍將上開帳戶之存摺、提
    款卡及密碼等提領工具交付予該不熟識之人，供上開人等作
    為上開詐欺取財犯罪使用，顯不違反其本意，其幫助他人犯
    詐欺取財罪之不確定故意至明，則被告幫助犯詐欺取財之犯
    行堪以認定。
  (三)綜上所述，被告2人所辯均不足採，故其以前揭辯稱為由提
    起上訴，請求撤銷改判、從輕量刑云云，為無理由，應予駁
    回。
據上論斷，應依刑事訴訟法第455條之1第1項、第3項、第368條
、第373條，判決如主文。
本案經檢察官己○○到庭執行職務。
中    華    民    國    97    年    12    月    30    日
                  刑事第一庭  審判長法    官  王福康
                                    法    官  王美婷
                                    法    官  鄭培麗
以上正本證明與原本無異。
本件不得抗告。
中    華    民    國    97    年    12    月    30    日
                                    書 記 官  湯惠芳
附件：
臺灣基隆地方法院刑事簡易判決        97年度基簡字第1104號
聲  請  人  臺灣基隆地方法院檢察署檢察官
被      告  甲○○  男  40歲（民國○○年○○月○○日生）
                    身分證統一編號：Ｚ000000000號
                    住基隆市○○區○○路36巷5號
            庚○○  男  54歲（民國○○年○月○○日生）
                    身分證統一編號：Ｚ000000000號
                    住基隆市○○區○○路5巷23號11樓
上列被告因詐欺案件，經檢察官聲請以簡易判決處刑（97年度偵
字第1808、1833號），本院判決如下：
    主  文
甲○○、庚○○幫助意圖為自己不法之所有，以詐術使人將本人
之物交付，各處拘役伍拾日，如易科罰金，均以新臺幣壹仟元折
算壹日。
    事實及理由
一、本件犯罪事實、證據，均引用檢察官聲請簡易判決處刑書之
    記載（如附件）。
二、刑之酌科：
  (一)核被告2 人所為，均係犯刑法第30條第1 項前段、第339 條
    第1 項幫助詐欺取財罪。其等基於幫助之意思，幫助他人詐
    欺取財，為詐欺取財罪之幫助犯，應依刑法第30條第2 項之
    規定，按正犯之刑減輕之。
  (二)本院審酌被告2 人不思以正當管道獲取金錢，竟提供帳戶供
    詐騙行為人獲取犯罪所得之行為圖利，所為已影響社會正常
    交易安全，且使犯罪之追查趨雜，並酌以被告等素行非佳、
    提供詐騙集團帳戶之數量僅1 本、被害之人數，暨其犯後坦
    承犯行之態度等一切情狀，各量處如主文所示之刑，併均諭
    知易科罰金之折算標準，以示懲儆。
  (三)至被告等交付之如聲請簡易判決處刑書所示銀行帳戶之存摺
    、提款卡及密碼等物，至今仍未取回，亦未經扣案，且無證
    據足證現仍存在而未滅失，況上開帳戶業經相關單位列為警
    示帳戶，而無再遭人利用之虞，為免將來執行困難，爰不為
    沒收之諭知，併此敘明。
三、依刑事訴訟法第449 條第1 項前段、第454 條第2 項，刑法
    第30條第1 項前段、第2 項、第339 條第1 項、第41條第1
    項前段，刑法施行法第1 條第1 ，逕以簡易判決處刑如主文
    。
四、如不服本判決，應於判決送達後10日內，向本院提出上訴書
    狀，上訴於本院合議庭。
中    華    民    國    97    年    9     月    30    日
                  基隆簡易庭法    官  黃永定
以上正本證明與原本無異。
如不服本判決，應於判決送達後10日內，向本院提出上訴書狀，
上訴於本院合議庭，並按他造當事人之人數附具繕本。
中    華    民    國    97    年    9     月    30    日
                            書 記 官  劉珍珍
附錄論罪法條
刑法第339條第1項
I意圖為自己或第三人不法之所有，以詐術使人將本人或第三人
  之物交付者，處5 年以下有期徒刑、拘役或科或併科1 千元以
  下罰金。
附件：
臺灣基隆地方法院檢察署檢察官聲請簡易判決處刑書
                                      97年度偵字第1808號
                                      97年度偵字第1833號
    被      告  甲○○  男  40歲（民國○○年○○月○○日生）
                        住基隆市○○區○○路36巷5號
                        國民身分證統一編號：Ｚ000000000號
                庚○○  男  54歲（民國○○年○月○○日生）
                        住基隆市○○區○○路5巷23號11樓
                        國民身分證統一編號：Ｚ000000000號
上列被告因詐欺案件，業經偵查終結，認為宜聲請以簡易判決處
刑，茲將犯罪事實及證據並所犯法條分敘如下：
        犯罪事實
一、甲○○及庚○○二人各基於幫助他人犯罪之不確定犯意，明
    知提供金融帳戶予他人使用，可能為他人做為詐欺犯罪所得
    財物之工具，甲○○竟於民國97年3月11日下午15時許，在
    基隆市○○區○○路行政院衛生署基隆醫院（下稱署立基隆
    醫院）前，將其在臺灣中小企業銀行基隆分行（下稱臺灣中
    小企銀）所開立之000-00-0000000號金融帳戶之存摺、金融
    卡、密碼交付詐欺集團所屬姓名、年籍不詳之人；而庚○○
    則於97年3月11至12日間，基隆市○○路、愛七路口，將其
    在中國信託商業銀行股份有限公司基隆分行（下稱中國信託
    ）所開立之0000-00-0000000號金融帳戶之存摺、金融卡、
    密碼交付同一詐欺集團所屬姓名、年籍不詳之人，供該詐欺
    集團於97年3月13日，在不詳地點，與乙○○、辛○○、丁○○及戊○○通電話，冒稱電網路購物賣家，謊稱設定分期
    扣款錯誤，要取消分期扣款及匯款帳戶有誤等籍口為由，使
    乙○○、辛○○、丁○○及戊○○等四人陷於錯誤，在自動
    櫃員機操作，致乙○○所使用之金融帳戶遭匯出新臺幣（下
    同）29,999元至甲○○上開臺灣中小企銀帳戶，而受有上開
    損害；辛○○所使用之金融帳戶遭匯出29,983元至甲○○上
    開臺灣中小企銀帳戶，而受有上開損害。丁○○所使用之金
    融帳戶遭匯出8,983元至甲○○上開臺灣中小企銀帳戶，而
    受有損害；戊○○所使用之金融帳戶遭匯出29,983元至甲○○上開臺灣中小企銀帳戶，遭匯出2筆金額各為30,000及4,0
    00元至庚○○上開中國信託帳戶，而受有63,983元之損害。
    上開乙○○、辛○○、丁○○及戊○○等四人所匯款項，並
    隨即遭提領一空。嗣後乙○○、辛○○、丁○○及戊○○等
    四人驚覺受騙，報警處理，經警循線追查，始查知上情。
二、案經基隆市警察局移送及基隆市警察局第一分局報告偵辦。
        證據並所犯法條
一、上開事實訊之被告甲○○及庚○○二人，均矢口否認，被告
    甲○○辯稱：其因看報紙徵才廣告，應徵電動試打員，對方
    會每天匯款到其戶頭，所以要其交付金融帳戶存摺、金融卡
    、密碼，要查其提供的帳戶是不是警示帳戶，而對方匯入的
    錢是要付給客人洗卡的錢云云；被告庚○○則辯稱：伊當時
    看報紙應徵司機工作，日薪5,000元，因為對方說伊要幫忙
    載東西，會收一些帳，要伊將所收帳款先存入伊上開中國信
    託帳戶，對方再自該帳戶提領，所以才要伊將上開中國信託
    帳戶存摺影本、金融卡及密碼交付，並作為徵信用云云。惟
    查，被告甲○○於警詢僅供稱：交付其臺灣中小企銀帳戶存
    摺、金融卡及密碼，是對方要查其帳戶是否為警示帳戶云云
    ；而被告庚○○亦僅辯稱：提供提供伊中國信託帳戶存摺、
    金融卡、密碼交付對方，係為供對方徵信用云云；核與被告
    二人在偵查時之前開辯詞有所出入，顯有前後供述不一之情
    形。其次，被告甲○○及庚○○二人，並非初出社會之人，
    何況被告甲○○又因卡債與金融機構協商中，豈不知查詢個
    人信用狀況，僅須個人授權書及身分資料即可，否則僅查詢
    個人1個帳戶之信用狀況，如何能確認該人之全部信用狀況
    ，而且帳戶金融卡及密碼僅為自動櫃員機操作提款、轉帳、
    繳款及查詢餘使用，又與個人徵信何干；況若對方對應徵者
    之信用狀況有所疑慮，大可提可供金融帳戶供被告二人匯入
    款項，再於結算後將被告二人之報酬匯入被告二人所提供之
    帳戶即可，又何須如此大費周章，是被告二人所辯顯與常理
    有違。又被告甲○○及庚○○二人均係主動向上開金融機構
    查詢其渠等上開帳戶有無異常始到案說明，此有警詢及偵訊
    筆錄在卷可按；再徵諸被告二人在交付上開帳戶時，被告甲○○於97年3月11日下午15時許交付前，先於稍早，即當日
    中午12時14分，自該帳戶內提出6,006元（其中6元應是跨行
    提領手續費），使該帳內僅存747元；而被告庚○○所交付
    之帳戶，自97年2月12日遭轉出114元後，在伊所稱交付時間
    即97年3月11至12日間，帳戶內已無餘額等情，此均有上開
    兩個金融帳戶交易明細在卷可按；由此可知被告二人於交付
    帳戶存摺、金融卡及密碼前，顯知規避遭盜領之風險，則被
    告二人對於渠二人提供之金融帳戶可能被做為詐欺犯罪用，
    應有預見。綜上，被告二人所辯，顯係推諉之詞，委無可採
    ，渠二人對於對渠二人所提供之上開金融帳戶可能遭詐欺集
    團用於詐騙一情，應有預見。此外，上開犯罪事實，除經被
    害人乙○○、辛○○、丁○○及戊○○等四人指訴綦詳外，
    復有自動櫃員機交易明細表影本6張及被告玉志中上開臺灣
    中小企銀帳戶開戶資料、印鑑卡影本、金融卡申請約定書影
    本、交易明細表與被告庚○○上開臺灣中小企銀帳戶開戶資
    料、開戶留存國民身分證暨健保卡、金融卡申請約定書影本
    、確認條款約定書影本、交易明細表等資料在卷可資佐證，
    事證已臻明確，被告二人涉有幫助詐欺犯嫌，洵堪認定。
二、核被告甲○○及庚○○所為，係犯刑法第30條、第339條第1
    項之幫助詐欺取財罪嫌。被告甲○○以一個犯罪犯為侵害四
    個法益，觸犯四個幫助詐欺取財罪名，為想像競合犯，請依
    刑法第55條規定，從一重處斷。另審酌被告二人行為對社會
    所造成之危害，及渠二人到案後，猶矢口否認，犯後態度不
    佳等情，請求各判處被告甲○○有期徒刑5月，被告庚○○
    有期徒刑4月，以茲警惕。
三、依刑事訴訟法第451條第1項聲請逕以簡易判決處刑。
    此致
臺灣基隆地方法院基隆簡易庭
中    華    民    國    97    年    8     月    20    日
                              檢 察 官  丙 ○ ○
本件正本證明與原本無異
中    華    民    國    97    年    8     月    25    日
                              書 記 官  王 建 龍
附錄所犯法條：
中華民國刑法第30條（從犯及其處罰）
    幫助他人犯罪者，為從犯。雖他人不知幫助之情者，亦同。
    從犯之處罰，得按正犯之刑減輕之。
中華民國刑法第339條（普通詐欺罪）
   意圖為自己或第三人不法之所有，以詐術使人將本人或第三
   人之物交付者，處5年以下有期徒刑、拘役或科或併科1千元
   以下罰金。
   以前項方法得財產上不法之利益或使第三人得之者，亦同。
   前二項之未遂犯罰之。
附記事項：本件係依刑事訴訟法簡易程序辦理，法院簡易庭得不
傳喚被告、輔佐人、告訴人、告發人等出庭即以簡易判決處刑；
被告、被害人、告訴人等對告訴乃論案件如已達成民事和解而要
撤回告訴或對非告訴乃論案件認有受傳喚到庭陳述意見之必要時
，請即另以書狀向簡易法庭陳述或請求傳訊。


司法院資訊處製作；財團法人民間司法改革基金會備份。
